臺灣臺北地方法院民事判決
111年度訴字第3520號
原      告  許真真  

訴訟代理人  林柏男律師
被      告  許萬城  

            許秀芬  
            許正芳  

共      同
訴訟代理人  壽若佛律師

上列當事人間請求分割共有物事件，本院於民國111年8月22日言
詞辯論終結，判決如下：
    主      文
一、兩造共有如附表一所示之不動產，應予變價分割，所得價金
    由兩造按附表二「應有部分比例」欄所示比例分配。
二、訴訟費用由兩造按附表二「應有部分比例」欄所示比例負擔
    。
    事實及理由
一、原告起訴主張：兩造共有如附表一所示之不動產（下稱系爭
    房地），且兩造就系爭房地並無不能分割之協議，惟就系爭
    房地之分割難以達成共識，原告自得依法請求法院准予以變
    價之方式分割系爭房地。為此，爰依民法第823條第1項及第
    824條第2項第2款規定，起訴請求裁判分割共有物等語，並
    聲明：如主文第1項所示。
二、被告則以：系爭房地應採變價分割之方式等語，資為抗辯。
    並聲明：兩造共有系爭房地應變價分割，所得價金由兩造每
    人各分配1/4。
三、得心證之理由
㈠、按各共有人，除法令另有規定外，得隨時請求分割共有物。
    但因物之使用目的不能分割或契約訂有不分割之期限者，不
    在此限；又共有物分割之方法不能協議決定者，法院得因任
    何共有人之聲請，命為分配，民法第823條第1項、第824條
    第2項分別定有明文。經查，系爭房地為兩造所共有，渠等
    就系爭房地權利範圍之比例各如附表一「權利範圍」欄所示
    ，有土地登記公務用謄本、建物登記公務用謄本在卷可稽（
    見調解卷第39至43頁），堪信為真實。又原告主張兩造間就
    系爭房地並未定有不能分割之契約，且依系爭房地之使用目
    的或法令亦非不能分割，惟兩造就分割之方法不能達成協議
    等情，被告對此均未有爭執，應認原告之主張為真實。是原
    告依民法第823條第1項規定請求裁判分割，即屬有據，應予
    准許。
㈡、次按，共有物分割之方法不能協議決定者，法院得因任何共
    有人之請求，命以原物分配於各共有人。原物分配顯有困難
    時，得變賣共有物，以價金分配於各共有人，民法第824條
    第2項第1款本文及第2款前段分別定有明文。又定共有物分
    割之方法，固可由法院自由裁量，不受共有人主張之拘束，
    但仍應斟酌各共有人之意願、共有物之性質、價格、分割前
    之使用狀態、經濟效用、分得部分之利用價值及全體共有人
    之利益等有關情狀，定一適當公平之方法以為分割（最高法
    院96年台上字第108號、98年度台上字第2058號裁判意旨參
    照）。本院審酌系爭房屋（含陽臺）總面積僅84.66平方公
    尺，而共有人眾，若以原物分配予各共有人，各部面積細瑣
    零碎，顯不適於原物分割，且系爭房屋僅有一獨立出入口，
    倘以原物分配予各共有人，勢必影響系爭房屋之使用效益，
    且日後任一共有人如欲出售其分得部分，亦因欠缺獨立使用
    性而不易完成交易，此種分割方式不僅不符合經濟效用，更
    損及房屋完整性，破壞系爭房屋使用現狀，造成日後使用上
    困難，無法發揮經濟上之利用價值，並減損共有物之經濟價
    值，足見系爭房屋不適於原物分割之方法。至於系爭土地屬
    上方系爭房屋之基地，性質上亦無從原物分配，足見系爭房
    地均不宜原物分割。反觀系爭房地變價分割後由需用房地者
    取得系爭房地所有權，使產權單純，有助提昇系爭房地之利
    用價值及經濟效益。且變價分割方式在自由市場競爭之情形
    下，藉由良性公平競價之結果，將使系爭房地之市場價值極
    大化，讓各共有人能按其所有權應有部分比例分配合理之價
    金，以兼顧各共有人之利益及公平，況變賣共有物時，除買
    受人為共有人外，共有人有依相同條件優先承買之權，有2 
    人以上願優先承買者，以抽籤定之，此觀民法第824條第7項
    規定甚明，故採變價分割時，兩造仍得依其對共有物之利用
    情形、對共有物在感情上或生活上是否有密不可分之依存關
    係，暨評估自身之資力等各項，以決定是否參與競標或行使
    優先承買之權利，而單獨取得共有物之所有權。是本院審酌
    系爭房地之面積、經濟效用、兩造之利益、當事人意願等一
    切情狀，認系爭房地之分割方法，應以變價方式分割，並依
    應有部分比例分配所得價金為適當。
四、綜上所述，原告訴請分割系爭房地，為有理由，應予准許。
    本院審酌上開所述情狀，認分割方法應以變價分割方式為當
    ，爰判決如主文第1項所示。
五、本件事證已臻明確，兩造其餘主張及證據於判決結果不生影
    響，爰不一一論述，附此敘明。
六、訴訟費用負擔之依據：本件係因共有物分割事件涉訟，共有
    人均蒙其利，由敗訴當事人負擔訴訟費用顯失公平，爰酌量
    情形，依民事訴訟法第80條之1之規定，命兩造按附表二「
    應有部分比例」欄所示比例負擔訴訟費用。
中　　華　　民　　國　　111 　年　　9 　　月　　1 　　日
                  民事第四庭    法  官  蕭涵勻
以上正本係照原本作成。
如對本判決上訴，須於判決送達後20日內向本院提出上訴狀。如
委任律師提起上訴者，應一併繳納上訴審裁判費。
中　　華　　民　　國　　111 　年　　9 　　月　　1 　　日
                                書記官  林立原
附表一
土地部分：
土     地     坐      落     面  積 權  利 範  圍 備  考  縣市 鄉鎮市區  段 小段 地號 平方公尺   臺北市  ○○區 ○○  ○ OOO 121 許萬城：1/16 許真真：1/16 許秀芬：1/16 許正芳：1/16 權利範圍合計1/4 
建物部分：
建號 基 地 坐 落 建 物 門 牌 建物主要建材及房屋層數 建物面積 （平方公尺） 權利範圍 備  考 306 臺北市○○區○○段○○段000地號 臺北市○○區○○○路0段000巷00弄0號3樓 鋼筋混凝土造4層 三層：80.07 陽臺：4.59 許萬城：1/4 許真真：1/4 許秀芬：1/4 許正芳：1/4 權利範圍合計全部 
附表二
編號 共有人 應有部分比例 1. 許萬城 1/4 2. 許真真 1/4 3. 許秀芬 1/4 4. 許正芳 1/4